【裁判字號】    89,上易,998
【裁判日期】    890712
【裁判案由】    公共危險
【裁判全文】
臺灣高等法院臺中分院刑事判決          民國八十九年度上易字第九九八號
    上  訴  人
    即  被  告  乙○○
    選任辯護人  劉進堂
                林益輝
右上訴人因公共危險案件，不服臺灣臺中地方法院八十八年度易字第二七七八號，中
華民國八十九年二月廿九日第一審判決（起訴案號：臺灣臺中地方法院檢察署八十八
年度偵字第一七四一六號），提起上訴，本院判決如左：
    主      文
上訴駁回。
    事實及理由
一、本案經本院審理結果，認第一審判決認事用法及量刑均無不當，應予維持，並引
    用第一審判決書記載之事實、證據及理由（如附件）。
二、上訴人即被告乙○○在本院未提出其他有利之證據及辯解，其上訴意旨空言否認
    犯罪，仍執陳詞指摘原判決不當，為無理由，應予駁回。至於證人胡國宏於本院
    所證於案發後曾叫其朋友通知被告云云，亦無法為有利於被告之認定，附此敘明
    。
三、據上論斷，應依刑事訴訟法第三百七十三條、第三百六十八條，判決如主文。
本案經檢察官甲○○到庭執行職務。
中      華      民      國    八十九     年      七     月      十二    日
                                  臺灣高等法院臺中分院刑事第四庭
                                        審判長法  官  洪  耀  宗
                                              法  官  劉  登  俊
                                              法  官  吳  重  政
右正本證明與原本無異。
不得上訴。
                                              書記官  郭  文  華
中      華      民      國    八十九     年      七     月      十四    日
附錄：
刑法第一百七十三條：
第一項：放火燒燬現供人使用之住宅或現有人所在之建築物、礦坑、火車、電車或其
        他供水、陸、空公眾運輸之舟、車、航空機者，處無期徒刑或七年以上有期
        徒刑。
第二項：失火燒燬前項之物者，處一年以下有期徒刑、拘役或五百元以下罰金。
                                                                        Ｋ
台灣台中地方法院刑事判決                        八十八年度易字第二七七八號
    公  訴  人  台灣台中地方法院檢察署檢察官
 被      告  乙○○  男五十一歲（民國○○○年○月○日生）
                        住台中縣清水鎮○○里○○路六九號
                        身分證統一編號：Ｌ一一一二三九九號
    選任辯護人  林益輝  律師
右列被告因公共危險案件，經檢察官提起公訴（八十八年度偵字第一七四一六號），
本院判決如左：
    主  文
乙○○失火燒燬現供人使用之住宅，處有期徒刑參月，如易科罰金，以參佰元折算壹
日。
    事  實
一、乙○○在台中縣清水鎮○○街四九號之二所有房屋開設「阿財米糕店」經營米糕
    生意，於每日晚間十時許結束營業後即返回同縣鎮○○里○○街六十九號住處，
    乙○○原應特別注意其離開米糕店時所使用之瓦斯爐有無關閉、以防止火災之發
    生，且依其實際使用情況亦無不能注意之處，竟疏於注意，於民國（下同）八十
    八年六月十三日晚間十時許結束營業後，未詳加檢視其米糕店內一樓西側炊具台
    之瓦斯爐開關呈未緊閉狀態，致於八十八年六月十四日凌晨二時許，因瓦斯爐繼
    續燃燒而引燃其他易燃物品，引燃大火，而將該米糕店燒燬，並延燒及隔鄰之同
    縣鎮○○街四九之一（丁○○所有經營鐘錶眼鏡行，現供人使用之住宅）、四九
    號（丙○○所有經營釣具買賣業，現供人使用之住宅）、四十一號（趙鄭錦鏽所
    有原經營鐘錶買賣業，自八十七年六月間停業，現未有人所在之他人所有建築物
    ）等店家，經路人報警由經臺中縣警察局消防隊梧棲小隊於同日十五時十分獲報
    ，前往搶救，大火始於同日二十時三十分許撲滅。
二、案經被害人丙○○、丁○○告訴暨台中縣警察局清水分局報請台灣台中地方法院
    檢察署檢察官偵查起訴。
    理  由
一、訊據被告乙○○固坦承右揭時地其所有之台中縣清水鎮○○街四九之二號建物發
    生火災等情不諱，惟矢口否認涉有右揭公共危險犯行，辯稱：伊有將瓦斯關閉，
    且依現場燃燒情形，係由高處往下燒，瓦斯爐上其他鍋盆並未同時燒熔，不能令
    負過失責任云云。惟查：右揭犯罪事實，業經證人即告訴人丙○○、丁○○等人
    在警訊及偵查中指述甚詳，且經證人李國進、蔡倚修證述係阿財米糕店附近有在
    冒煙等情。雖證人即彰欣天然氣公司職員王文科證稱案發後即刻前往該米糕店檢
    查，店外之瓦斯開關為關閉的，至店內西側炊具台之瓦斯有無關閉伊不知道等語
    ，證人即消防隊長王直光證稱搶救火災畢，查看該米糕店外之瓦斯是關閉，但亦
    證稱其店內管線破裂殘留瓦斯亦會外漏造成火災，實際情形伊不了解等語，惟據
    台中縣警察局消防隊提出有關本件火災之調查報告載稱：【一】依災戶現場燃燒
    後比較：四一號僅二樓輕微受燒，二樓室內物品大致尚存，鐵架等鐵質物品少有
    嚴重受燒現象；四九之一號一樓營業場天花板受燒木條架構大部分完好，室內木
    質展示櫃輕微受燒，以靠內側（西側）炭化較為嚴重，二樓室內架構尚存，受燒
    之衣櫥以靠西側燒燬較為嚴重，且大部分衣物尚存；四九之二號災後二樓倉庫堆
    放之免洗餐具及木質隔間裝璜大部分燒失，鐵架等鐵質物品嚴重受燒變形變色，
    由上俯視災戶受燒之鐵架，愈往四九之二號阿財米糕店倒塌變形愈為嚴重，四九
    之二號二樓與四九之一號相鄰之木條以靠西側（四九之二號）炭化較為嚴重，東
    側木條則較為完整，四九之二號一樓與四九之一號相鄰之木條以西側（四九之二
    號側）受燒炭化較為嚴重，東側（四九之一號側）則受燒炭化較為輕微，研判火
    流來自西側（四九之二號側）；又四九之二號災後室內堆放之物品大部分嚴重受
    燒炭化，天花板及隔間裝璜大部分燒失，木質暴舖板大部分燒穿，且鐵架等鐵質
    物品嚴重受燒變形變色，故研判四九之二號應為最先起火戶。【二】起火處所研
    判四九之二號阿財米糕店一樓西側炊具嚴重受燒變色，炊具台上之鋁質鍋盆嚴重
    燒熔，故研判一樓西側炊具台處應受較長時間之燃燒，且應為最初起火點。【三
    】起火原因研判：經檢視該店炊具台內三個鍋子均嚴重受燒變色，尤以靠中間處
    受燒較嚴重，且三具瓦斯爐噴嘴亦以中間之噴嘴受燒較為嚴重，中間之瓦斯爐開
    關呈開啟狀，經現場拆卸以水測試，水滴可穿過滴落，研判爐內之瓦斯爐開關呈
    開啟狀，又門外之天然氣分開關亦呈開啟狀，若因燒煮不慎引燃附近易燃物品，
    則實有可能，故本案以燒煮不慎引燃附近易燃物品，繼而擴大燃燒之可能性較大
    等情。有臺中縣消防局火災調查報告書、現場位置圖三紙、照片五十四張等附卷
    可稽。本院以為依台中縣消防局之鑑定，其不祇以肉眼觀察瓦斯開關有無關閉，
    所用之滴水法測試該米糕店店內西側炊具中間之瓦斯有逸漏，其精密度較高，應
    較為可採。尚不得僅憑證人王文科、王直光之有利證詞，遽為有利被告之認定。
    綜上各情以觀，被告於離開該米糕店前原應注意瓦斯使用之安全以防止火災之發
    生，而依當時情形又非不能注意，惟不注意，未注意關閉瓦斯，致引燃大火，其
    對本件火災之發生有相當因果關係，被告顯有過失，已可認定，所辯無非事後卸
    責之詞，委無足採，事證已臻明確，被告犯行堪以認定。
二、按刑法放火罪或失火罪所保障者乃社會法益，其所直接侵害之法益，為一般社會
    之公共安全，雖私人之財產法益亦同時受侵害，但既列入公共危險罪章內，自以
    社會公安之法益為重，況放火或失火行為原含有毀損性質，如燒燬現供人使用之
    住宅罪，自係指供人居住房屋之整體而言，應包括墻垣及該住宅內所有設備、傢
    俱、日常生活上之一切用品。故一個放火或失火行為，若同時燒燬住宅及該住宅
    內所有其他物品，無論該其他物品為他人或自己所有，與同時燒燬數犯罪客體者
    之情形不同，均不另成立刑法第一百七十五條第一項或第二項放火燒燬住宅以外
    他人或自己所有物罪（最高法院著有七十九年台上字第一四七一號判例足參）。
    故計算罪數，應以行為之個數為標準。本件被告乙○○所為雖同時燒燬現供人使
    用之住宅、現未有人所在之他人所有建物，仍屬單純一罪，應論以對社會公共安
    全危險較重之刑法第一百七十三條第二項之失火燒燬現供人使用之住宅罪。爰審
    酌被告素行尚佳，因過失而罹刑章，其犯罪後飾詞狡辯推諉刑責，且本件火災燒
 燬房屋四棟，所生之危害不可謂小，又尚未與被害人達成和解等一切情狀，量處
    如主文所示之刑，並諭知易科罰金之折算標準，以資懲儆。
據上論斷，應依刑事訴訟法第二百九十九條第一項前段，刑法第一百七十三條第二項
、第四十一條，罰金罰鍰提高標準條例第一條前段、第二條，判決如主文。
中      華      民    國      八十九    年      二     月      二十九   日
                                台灣台中地方法院刑事第一庭
                                        法  官  張  惠  立
右正本與原本無異
如不服本判決，應於送後十日內向本院提出上訴狀（須附繕本），上訴於台灣高等法
院台中分院。
                                        書記官
中      華      民      國    八十九    年      三    月      二        日
論罪科刑法條：
刑法第一百七十三條
    第一項：放火燒燬現供人使用之住宅或現有人所在之建築物、礦坑、火車、電車
            或其他供水、陸、空公眾運輸之舟、車、航空機者，處無期徒刑或七年
            以上有期徒刑。
    第二項：失火燒燬前項之物者，處一年以下有期徒刑、拘役或五百元以下罰金。


司法院資訊處製作；財團法人民間司法改革基金會備份。
